【裁判字號】    91,訴,64
【裁判日期】    920129
【裁判案由】    毒品危害防制條例等
【裁判全文】
臺灣嘉義地方法院刑事判決                            九十一年度訴字第六四號
    公  訴  人  臺灣嘉義地方法院檢察署檢察官
    被      告  乙○○  男  三.
    指定辯護人  本院公設辯護人  丙○○
右列被告因違反毒品危害防制條例案件，經檢察官提起公訴（九十年度偵字第六九六
０號、九十一年度偵字第五三八號），本院判決如左：
    主  文
乙○○持有第二級毒品，處有期徒刑壹年貳月，扣案之研磨器壹組、過濾器壹組、磅
秤壹台及分裝袋拾玖個均沒收；又偽造署押，足以生損害於公眾及他人，處有期徒刑
伍月，偽造之「黃清義」署名貳枚及指印貳枚均沒收。應執行有期徒刑壹年陸月，扣
案之研磨器壹組、過濾器壹組、磅秤壹台、分裝袋拾玖個及偽造之「黃清義」署名貳
枚、指印貳枚均沒收。
    事  實
一、乙○○曾於民國八十四年因間因違反麻醉藥品管理條例案件，經臺灣彰化地方法
    院判處有期徒刑三年四月確定，於假釋交付保護管束中，猶不知悔改；明知安非
    他命係第二級毒品，不得非法持有，仍於九十年七月十八日在臺中交流道附近，
    以新臺幣（下同）四萬元，向綽號「阿龍」（起訴書誤載為「阿隆」）之不詳姓
    名年籍之成年男子購入安非他命（總毛重淨重七十四點七九公克，總淨重七十二
    點零九公克，驗後總餘重七十一點八三公克，另案沒收）而持有之，並隨即攜返
    嘉義市○○街一二七之二號五樓之五租屋處藏放，以供己吸用（涉犯施用毒品部
    分另案偵處）。嗣於九十年七月二十日晚間乙○○恐遭警發覺，而委託甲○○（
    持有毒品部份另案審結）至上開處所拿取上揭毒品時，經警當場查獲甲○○身上
    持有之安非他命七十四點七九公克，並至乙○○之租處起獲注射針筒四支、研磨
    器、過濾器各一組、磅秤一台、分裝袋十九個。
二、乙○○於九十年九月二十日凌晨零時四十分許，在臺中市警察局刑少年隊因施用
    毒品案件接受警方偵訊時，乙○○恐為警查悉真實身分，竟基於偽造署押之概括
    犯意，冒用其弟黃清義之名，連續於如附表所示之時、地及文書上，偽簽「黃清
    義」之署名二次並捺印指印兩枚，足生損害於黃清義之名譽及司法機關偵查犯罪
    之正確性。
三、案經嘉義市警察局第一分局移請臺灣嘉義地方法院檢察署檢察官偵查起訴。
    理  由
一、訊據被告乙○○於警訊、偵查及本院審理中坦承：「毒品都放在我住處，因為我
    怕警察捉，才打電話叫甲○○去幫我拿」、「查獲的安非他命是我與陳美伶（乙
    ○○之女友）要吸食的，向臺中的人綽號叫「阿龍」買四、五萬元」（九十年十
    月二十五日訊問筆錄）、「（問：你是否在九十年七月中旬，在臺中交流道附近
    ，向綽號「阿龍」男子買安非他命？）是的，我買七十四點二公克。（問：你買
    這些花了多少錢？）四萬元。（問：你自己去跟他買的？）我跟我女朋友去買的
    。（問：你買了之後放在何處？）放在嘉義市○○街一二七之二號五樓之五。（
    問：你買這麼多做什麼？）我自己和我女朋友吃。」、「（問：臺中市警局少年
    隊偵訊的時候，是否用黃清義名義應訊？）是的。（問：為何用你弟弟名義應訊
    ？）我怕被查到撤銷假釋。」（本院九十一年四月八日訊問筆錄）等情不諱，而
    被告於右揭時地所持有而為警查扣之物品，確為第二級毒品安非他命（實際總毛
    重七四點七九公克，總淨重七二點零九公克，驗後總餘重七一點八三公克）無訛
    ，有內政部警政署刑事警察局九十年十二月二十五日刑鑑字第二二七七一八號鑑
    驗通知書一紙附卷可稽；此外，復有臺中市警察局少年警察隊九十年九月二十日
    被告之偵訊筆錄、內政部警政署刑事警察局九十年十一月二十日（九十）行紋字
    第二一六八四一號鑑驗書各一份在卷足憑，本件事證明確，被告犯行可堪認定。
二、核被告所為，係犯毒品危害防制條例第十一條第二項持有第二級毒品罪、刑法第
    二百十七條第一項偽造署押罪。被告於九十年九月二十日警訊時分別在警訊筆錄
    上冒名簽署「黃清義」署名及按捺指印各二次之行為，係出於單一犯意所為之接
    續行為，應包括論以一罪。被告所犯上開持有第二級毒品罪及偽造署押二罪間，
    犯意各別，罪名有異，應予分論併罰。爰審酌被告於假釋中，竟仍不知悔改，持
    有毒品、犯罪之動機、生活狀況、智識程度及其犯罪後之態度等一切情狀，論處
    如主文所示之刑，以資懲儆。被告於九十年九月二十日警訊筆錄上所冒名簽署「
    黃清義」署名及按捺之指印各各二枚，係被告所偽造，均應依刑法第二百十九條
    規定沒收之。另扣案之研磨器、過濾器各一組、磅秤一台、分裝袋十九個，係被
    告所用，供犯罪所用之物，應依刑法第三十八條第一項第二款規定宣告沒收之。
    至於供被告施用毒品所用之注射針筒四支則與被告持有毒品之犯行無涉，不予沒
    收，併此敘明。
三、按犯罪事實應依證據認定之，無證據不得推定其犯罪事實，刑事訴訟法第一百五
    十四條定有明文。次按犯罪事實之認定，應憑證據，如未能發現相當證據，或證
    據不足以證明，自不能以推測或擬制之方法以為裁判基礎；又認定不利被告之事
    實，須依積極證據，苟積極證據不足為不利於被告事實之認定時，即應為有利於
    被告之認定，更不必有何有利之證據，最高法院三十年上字第八一六號、四十年
    臺上字第八六號判例亦有明文，公訴人認被告係犯同條例第五條第二項之意圖販
    賣而持有第二級毒品罪，無非係以被告購入之毒品數量龐大，應非僅供被告自己
    吸食，且另於被告租處查獲分裝、量重物品等為其論據；惟查：被告自始即否認
    有何販賣毒品之意圖，而被告毒癮頗深，需量亦鉅，此觀之其於偵查中所供：「
    毒品是到臺中買的，每週買一、兩次，每次買海洛因四、五千元來吸食，再買安
    非他命來吸食」、「都是海洛因及安非他命一起吸食，每日或二日吸一次」、「
    我女友（陳美伶）也有出資，她也有吸毒」等情自明，又其於假釋中，為避免經
    常購買毒品增加被查緝之危險性，一次購買較多量，亦符常情。此外，復查無其
    他積極證據足認被告有意圖販賣第二級毒品而持有之犯行，是公訴意旨尚有未洽
    ，惟其起訴之基本事實同一，應予變更法條，特此說明。
據上論斷，應依刑事訴訟法第二百九十九條第一項前段、第三百條，毒品危害防制條
例第十一條第二項，刑法第二百十七條第一項、第五十一條第五款、第二百十九條、
第三十八條第一項第二款，判決如主文。
本案經檢察官黃正雄到庭執行職務
中    華    民    國      九十二      年      一      月    二十九      日
                          臺灣嘉義地方法院刑事第一庭
                              審判長法  官  夏  金  郎
                                    法  官  劉  瓊  雯
                                    法  官  陳  俞  婷
右正本證明與原本無異。
如不服本判決，應於判決送達後十日內向本院提出上訴狀( 應附繕本 )。
中    華    民    國      九十二      年      二      月      六        日
                                    書記官  李  彩  娥
附錄法條
毒品危害防制條例第十一條
持有第一級毒品者，處三年以下有期徒刑、拘役或新台幣五萬元以下罰金
。
持有第二級毒品者，處二年以下有期徒刑、拘役或新台幣三萬元以下罰金
。
持有專供製造或施用毒品之器具者，處一年以下有期徒刑、拘役或新台幣
一萬元以下罰金。
中華民國刑法第二百一十七條
 (偽造盜用印章印文或署押罪)
偽造印章、印文或署押，足以生損害於公眾或他人者，處三年以下有期徒
刑。
盜用印章、印文或署押，足以生損害於公眾或他人者，亦同。


司法院資訊處製作；財團法人民間司法改革基金會備份。
